【裁判字號】    95,上訴,4505
【裁判日期】    970125
【裁判案由】    搶奪
【裁判全文】
臺灣高等法院刑事判決                95年度上訴字第4505號
上  訴  人
即  被  告  戊○○
選任辯護人  吳玲華律師
            楊華興律師
上列上訴人因搶奪案件，不服臺灣桃園地方法院95年度易字第81
4號，中華民國95年10月5日第一審判決（起訴案號：臺灣桃園地
方法院檢察署95年度偵字第1715號），提起上訴，本院判決如下
：
    主  文
原判決撤銷。
戊○○共同意圖為自己不法之所有，而搶奪他人之動產，處有期
徒刑壹年肆月，減為有期徒刑捌月。
    事  實
一、緣戊○○於雅虎國際資訊股份有限公司所經營之「雅虎奇摩
    拍賣網站」，見乙○○以Ｈ00000000帳號登載欲出
    售車號一三三三－ＦＫ自用小客車（下稱本件車輛，其所有
    人為庚○○）之廣告，乃於民國九十四年十二月二十九日下
    午五時許，以0000000000號行動電話撥打000
    0000000號行動電話聯繫乙○○，並約定雙方於翌日
    （三十日）凌晨四時許在桃園南崁交流道附近見面試車，屆
    時乙○○、庚○○、戊○○均依約到場，戊○○對車況表示
    滿意，雙方並以新臺幣（下同）七十五萬元（含音響改裝部
    分）成交。成交後，因戊○○表示其已在高雄辦理貸款，送
    件即可撥款，庚○○、乙○○遂與戊○○一同搭乘本件車輛
    南下前往高雄監理站，由庚○○、戊○○訂定將本件車輛出
    售予戊○○之母丁○○之汽車買賣合約書（下稱第一份合約
    ），由雙方各執一份，並由庚○○留待高雄監理站辦理車輛
    過戶手續，戊○○則由乙○○陪同前往便利商店傳真第一份
    合約及庚○○之原行車執照予銀行辦理貸款，惟於便利商店
    內，戊○○向乙○○稱為使銀行核貸金額提高，希望能另簽
    合約書將車款提高為八十二萬元，乙○○經電洽庚○○同意
    ，遂由乙○○代庚○○簽名，與戊○○簽訂價金八十二萬元
    ，定金二萬元之汽車買賣合約書（下稱第二份合約，當時合
    約書上並無附註「餘款於一月二日付清、另約時間交車」等
    語），因乙○○認為此份合約非正式合約，遂未要求留存一
    份。嗣於同日下午三時許，戊○○向庚○○、乙○○表示銀
    行於當日無法撥款，庚○○隨即決定將車輛過戶回其名下，
    惟因監理站人員表示無法於當日將車輛過戶予原車主，雙方
    遂再訂定由丁○○將本件車輛售予庚○○之汽車買賣合約書
    （下稱第三份合約），各執一份，並約定於車款付清前，本
    件車輛及新辦理之行照、汽車新領牌照登記書、強制汽車責
    任保險卡等文件均由庚○○持有。戊○○事後竟對本件車輛
    心生不法所有之意圖，且明知上開證件及其下落，竟先於九
    十五年一月二日前往其母丁○○戶籍地址所在之臺中監理所
    台中市監理站，以其母丁○○名義辦理補發本件車輛新領牌
    照登記書、行車執照，而使該管公務員將之登記於職務上所
    掌之登記書上，對監理機關管理之正確性及庚○○，均足生
    損害。俾作為日後若遭警方查緝時用以主張本件車輛權利之
    憑證，隨即於同日下午四時三十二分許，推由與其具有犯意
    聯絡之年籍姓名不詳成年男子，以戊○○所使用之0000
    000000號行動電話撥打乙○○上開行動電話，佯稱有
    意購買本件車輛並希望試車，乙○○因當時在桃園縣桃園市
    ○○路之修車廠處理客戶車輛修理事宜，不方便前往，遂轉
    知庚○○，由庚○○於同日下午七時三十分許駕駛本件車輛
    前往桃園縣蘆竹鄉○○路一號特力屋購物中心前赴約，該男
    子於試車後，利用其仍乘坐於駕駛座，庚○○則站立於車門
    處不及防護車輛之際，伸手將庚○○推離車門，而搶奪該車
    ，得手後即駛向中山高速公路南下方向，旋於不詳地點，將
    該車轉交戊○○駕駛。庚○○見車被搶奪後立即報警處理，
    嗣於同日晚上八時二十分許，在桃園縣大園鄉○○路○段七
    ０五號前為警查獲戊○○單獨駕駛該車，而查悉上情。
二、案經庚○○訴由桃園縣政府警察局大園分局報請臺灣桃園地
    方法院檢察署檢察官偵查起訴。
    理  由
壹、證據能力：按除顯有不可信之情況外，公務員職務上製作之
    紀錄文書、證明文書，及從事業務之人於業務上或通常業務
    過程所須製作之紀錄文書、證明文書，及除前二款之情形外
    ，其他於可信之特別情況下所製作之文書，亦得為證據，刑
    事訴訟法第一百五十九條之四定有明文。又被告以外之人於
    偵查中向檢察官所為之陳述，除顯有不可信之情況者外，得
    為證據，同法第一百五十九條之一第二項亦規定甚詳。查本
    件檢察官所舉書證部分（含拍賣網頁、本件車輛之車籍、車
    主資料、警方受理案件紀錄、通聯紀錄）均無顯有不可信之
    情形，且經被告具狀表示不爭執其證據能力，依上開規定，
    上開書證得為證據。又證人乙○○於檢察官偵查中經具結後
    而為之陳述，亦查無顯不可信之情形，依刑事訴訟法第一百
    五十九條之一第二項之規定，亦得為證據。另證人乙○○於
    本院準備程序之證言（本院卷第九三至九五頁），按當日其
    未經傳喚，而當日有與被告對質之必要，為免日後對質失真
    ，遂於準程序詰問，且被告、辯護人及檢察官對此均無異議
    ，參酌刑事訴訟法第二百七十六條、第一百五十八條之四規
    定意旨，此部份亦有證據能力，附此敘明。
貳、實體部分
一、訊據上訴人即被告戊○○固坦承：於上開時地向乙○○、庚○○接洽購買本件車輛，並訂定三份合約等情，惟否認有何
    搶奪犯行，辯稱：於九十四年十二月三十日有給付定金二萬
    元，與庚○○、乙○○剛到高雄監理站時，有簽訂上開第一
    份合約，同日將近中午十一時許，簽訂上開第三份合約，同
    日下午四時左右，伊確定能向朋友借到錢，才簽上開第二份
    合約，該合約上的附註，係其於九十五年一月二日下午四時
    三十分左右，將車價餘款七十八萬元於桃園縣蘆竹鄉特力屋
    前交付乙○○後，當場加註的，同日晚間八時許由庚○○在
    相同地點將本件車輛交付予伊，係正常購得本件車輛云云。
    經查：
（一）有關被告電洽乙○○表示購車意願，並於相約看車後，與
      乙○○、庚○○三人一同前往高雄監理站簽訂第一份合約
      ，辦理過戶手續，將本件車輛過戶予被告之母丁○○等情
      ，為被告所是認，核與證人庚○○、乙○○於原審證述相
      符（原審卷第六八頁，第七八頁），復有第一份合約、本
      件車輛之車籍資料、歷任車主資料、乙○○於雅虎奇摩拍
      賣網站刊登之廣告內容在卷可稽（偵卷第三十一頁右側、
      第三十二至三十四之一頁），此部分事實堪予認定。
（二）有關庚○○辦理本件車輛過戶手續時，被告與乙○○前往
      便利商店傳真，並要求形式上簽定第二份合約供銀行閱覽
      ，乙○○經庚○○同意遂代簽該合約（簽訂當時並無附註
      ），然未留存一份，嗣於同日下午因被告表示銀行不能於
      當日撥款，庚○○欲將本件車輛過戶回自己名下，始與被
      告簽訂第三份合約，簽完乙○○就與庚○○駕駛本件車輛
      回桃園等情，業經證人庚○○於原審證述明確（原審卷第
      六九頁），核與證人乙○○於偵訊及原審證述情節相符（
      偵卷第六十至六十一頁、原審卷第一七九頁），並有第二
      份、第三份合約附於偵查卷第三十一頁左側及第六十四之
      一頁可資佐證，而被告至台中市監理站，以其母丁○○名
      義辦理補發本件車輛新領牌照登記書、行車執照等情，為
      其所是認，並有該行車執照影本、台中市監理站覆本院函
      及檢附之登記書影本在卷可參（偵卷第四四頁，本院卷第
      一六七至一六八頁，第一七六至一七七頁），此部分事實
      ，堪予認定。
（三）有關九十五年一月二日下午，有年籍姓名不詳之成年男子
      ，以被告所使用之0000000000號行動電話撥打
      乙○○電話要求試車，因乙○○當日下午在其桃園縣桃園
      市○○路之修車廠有客戶車輛要修理，且須前往臺北縣土
      城市，遂轉知庚○○駕駛本件車輛供該人試車，惟於試車
      後遭該人趁機奪取車輛駛離，經庚○○隨即聯絡朋友己○○請求協助並報警，而警方查獲該車時，係由被告一人駕
      駛等情，亦經證人庚○○證述詳實（原審卷第七十至七一
      頁），核與證人乙○○於偵訊及原審證述情節相符（偵卷
      第七十八至七十九頁、原審卷第八十頁），並有證人庚○○、乙○○所使用之0000000000、00000
      00000號行動電話通聯紀錄詳載九十五年一月二日二
      人之通話情形、發話基地臺地點（偵卷第一０九至一一０
      頁、第一三二至一三三頁）及桃園縣政府警察局勤務指揮
      中心受理案件記錄表記載九十五年一月二日晚間七時四十
      八分接獲民眾以0000000000號行動電話報案（
      見偵查卷第六十六頁）等在卷可憑，此部分事實，亦堪認
      定。
（四）被告於原審辯稱：第三份合約係於九十四年十二月三十日
      中午簽訂，當日下午伊向朋友確定能借到錢後，始簽訂第
      二份契約云云，惟於警詢則稱：伊於九十五年一月二日下
      午四時許將車款交給乙○○時，當場簽訂第二份合約（按
      筆錄係記載「第三張合約書」，即指上開第二份合約），
      並註明車款付清等語（偵卷第十二頁），於偵訊稱：第二
      份合約（按筆錄係記載「有加註條款之合約書」，即指上
      開第二份合約）係在沒有加註任何附註事項以及賣回給庚○○之合約書前簽訂的等語（偵卷第六一頁），均相矛盾
      ，已見情虛；又被告為解釋第二份合約記載之車價八十二
      萬元，於原審稱：網路上價格是七十八萬元，看車時殺到
      七十五萬元，到高雄監理站後，庚○○說後車廂的音響要
      一起賣八十二萬元，經伊殺價成八十萬元等語（原審卷第
      六三頁），惟若到高雄監理站時，庚○○已將價格訂為八
      十二萬，第一份及第三份合約自無記載車價為七十五萬元
      之理，且既然庚○○早先同意以七十五萬元成交，並已明
      文於書面合約，經雙方簽認，況上開拍賣廣告中亦載明音
      響改裝部分均隨車附送（偵卷第三十四之一頁），被告豈
      有放棄對其較有利之價格，而無端另定八十二萬元合約之
      可能？被告所辯，顯然與情理不符。
（五）被告辯稱：於九十五年一月二日上午接獲乙○○來電稱伊
      母名義之行車執照、保險證等物遺失，要求伊辦理補發，
      並傳真新領牌照登記書等文件予伊，伊才於當日前往臺中
      監理所辦理補發云云，惟為證人乙○○所否認，且查被告
      之母丁○○名義之行車執照、新領牌照登記書、強制汽車
      責任保險卡等文件，自本件車輛辦理過戶予丁○○之後，
      均由證人庚○○保管，此為證人庚○○於原審證述明確（
      原審卷第七十頁），並當庭提出該等文件供法院及當事人
      核閱無訛，並無遺失之情（同上卷頁），自無通知被告補
      發之必要，何況被告於原審稱：其辦理補發行照之文件，
      除其母之身分證外，均係申請補發的等語（原審卷第六六
      頁），足見被告申請補發行照，亦無要求證人乙○○傳真
      資料之必要，被告辯稱：係證人乙○○要求補發行照云云
      ，不足採信。
（六）被告雖坦承0000000000號行動電話係其所使用
      ，惟辯稱：九十五年一月二日下午四時許，伊在桃園南崁
      交流道附近的特力屋，交付現金七十八萬元車款予乙○○
      ，當場於第二份合約，加註餘款付清等字樣，並於同日晚
      間八時許，在同一地點向庚○○取得本件車輛云云，然被
      告此部分所辯，均為證人乙○○及庚○○所否認，且被
      告迄未提出資金來源之相關證明，雖辯稱：向丙○○借五
      十多萬元，另賣車二十萬元，支付本件車款等語（本院卷
      第一三八頁），本院依職權命其陳報莊女住處，以便詢問
      證人，惟其稱：不知住址等語（本院卷第一四八頁），然
      五十萬元，非區區小數，竟無何資料可供查對，且不知其
      貸與人住處，則如何計算利息？如何返還？是被告所辯，
      有違情理，已乏實據，參以被告於原審稱：其於當日下
      午快到特力屋交付車款之前，有用0000000000
      號手機打給乙○○等語，惟審諸被告000000000
      0號行動電話通聯紀錄，被告於當日下午僅於四時二十五
      分有以該電話撥打乙○○0000000000號行動電
      話，然當時發話基地臺係在高速公路高公局中壢休息站（
      見偵查卷第一百零一頁），距離南崁交流道旁之特力屋購
      物中心甚遠，再對照被告自承所使用之00000000
      00號行動電話（即證人庚○○、乙○○二人所稱另名要
      求試車之前揭成年男子之行動電話）之通聯紀錄（見偵卷
      第八十五頁），於當日下午四時三十二分撥打上開乙○○
      行動電話時，其發話基地臺係位於桃園縣蘆竹鄉中福村十
      三鄰某住宅，距離高速公路中壢休息站不遠，其後亦無於
      特力屋購物中心附近與乙○○通話之紀錄，足見被告於當
      日下午並無前往特力屋購物中心附近以其行動電話與乙○○通話之事實，且就乙○○上開行動電話通聯紀錄觀之，
      自當日下午四時十四分起至五時二分止，該行動電話之發
      話基地臺均在桃園縣桃園市縣○路及桃園縣八德市一帶，
      未曾接近特力屋購物中心附近，核與證人乙○○於原審證
      稱：當日下午，有人以0000000000號行動電話
      與伊聯絡，當時伊在桃園市○○路的修車廠，在縣政府附
      近，伊在該修車廠待了約二個小時等語相符（原審卷第八
      十頁），足證證人乙○○於當日下午四時許並未前往特力
      屋購物中心，被告辯稱其於當日下午四時許在特力屋購物
      中心交付車款予乙○○一節，顯屬不實。再者，被告於
      當日為警查獲後於警詢稱：其於九十五年一月二日下午四
      時許，將車款交付乙○○後，將其所駕駛之車子開回臺中
      ，再搭乘計程車到桃園，伊付清款項之合約書在臺中處，
      要日後補呈云云（偵卷第十二頁），惟被告此部分所述行
      程，顯與其所使用之0000000000號行動電話通
      聯紀錄所顯示之該時段被告發話之基地臺所在地均在臺北
      、桃園等地不相符合（偵查卷第一０一至一０二頁），已
      見被告警詢中所述情節不實，被告於原審改稱：錢交給乙○○後，伊去臺北再回桃園，再請朋友甲○○將伊原先開
      往桃園之車子開回臺中等語（原審卷第九四頁），惟被告
      既然未回臺中，而在臺北及桃園一帶活動，則其所稱已交
      付購車尾款，並當場加註餘款付清之合約書自係隨身攜帶
      ，惟其於為警查獲後警詢時竟無法提出其所辯稱甫於當日
      下午四時許在特力屋購物中心外因交付乙○○車款而當場
      加註餘款付清字樣之第二份合約書，顯違情理，足見其當
      日實未隨身攜帶該第二份合約，益徵其辯稱：當日付款予
      乙○○後，當場於第二份合約上加註餘款付清等字樣云云
      ，洵非可採，堪認被告實係為警查獲後，為圖卸責脫罪，
      始在第二份合約上片面加註「餘款付清」等字樣（偵卷第
      六四之一頁）。至辯護人辯稱：被告手機顯示，於當日
      六點三十一分後，即在桃園縣蘆竹鄉，足證被告當時與證
      人交車乙節，經查：被告所使用之0000000000
      號行動電話通聯紀錄所示之基地台位置：六點十七分，在
      蘆竹鄉○○路；三十一分在同鄉南興村；六點五十五分至
      七點四十八分，均在蘆竹鄉○○路三○五巷（偵卷第一○
      二至一○三頁），然被告所在，若非在案發現場附近，如
      何能接應？因此，不能以被告在附近，而據為有利之認定
      ，是辯護人此部分所辯，亦不可採。
（七）被告辯稱：證人乙○○、庚○○二人於原審，就九十五年
      一月二日下午來電要求試車之人之姓氏，陳述矛盾，足見
      二人所指另有其人要求試車之情節，係屬虛構，不可採信
      云云。惟按告訴人、證人之陳述有部分前後不符，或相互
      間有所歧異時，究竟何者為可採，法院仍得本其自由心證
      予以斟酌，非謂一有不符或矛盾，即應認其全部均為不可
      採信；尤其關於行為動機、手段及結果等之細節方面，告
      訴人之指陳，難免故予誇大，證人之證言，有時亦有渲染
      之可能；然其基本事實之陳述，若果與真實性無礙時，則
      仍非不得予以採信（最高法院七十四年臺上字第一五九九
      號判例意旨參照）。查本件證人庚○○、乙○○就九十五
      年一月二日下午，另名年籍姓名不詳男子致電乙○○要求
      試車，因乙○○當時有事無法抽身，遂請庚○○駕駛本件
      車輛供該人試車等經過，證述均無二致，且與其二人行動
      電話通聯紀錄所示情形亦均吻合，已如前述，縱證人庚○○於原審審理時證稱：證人乙○○當時有告知該看車之人
      姓「陳」，證人乙○○則證稱沒有印象，然此項細微且無
      關宏旨之歧異，實不足影響證人二人上開證言之可信性，
      被告此部分所辯，尚難使本院為有利於被告之認定。
（八）辯護人辯稱：被告向銀行辦理本件汽車貸款，無須契約書
      ，則告訴人稱因貸款而再寫契約書，顯然不實，可傳銀行
      人員作證等語，經查：有關傳真文件乙節：證人乙○○證
      稱：在便利商店由被告傳真合約書及行照，傳到何處，有
      無傳成，不知道，因為是被告在傳等語（本院卷第九四頁
      ），而證人即銀行承辦汽車貸款人員張來有證稱：被告沒
      有傳本件車輛之文件給我。被告之前有辦一輛汽車貸款，
      我們銀行核准後放款前，被告說對方不賣，他說再找一部
      車來，後來他電話告訴我是車號1333-FK，我查監理所，
      知悉該車已過戶戊○○名下（按應是其母丁○○之誤），
      我告訴被告，依公司規定若車已過戶客戶名下，必須一周
      後才能辦理貸款，因為還不能辦，所以被告沒有傳文件給
      我，我們貸款不會看買賣合約寫多少，是依權威車訊去鑑
      價等語（本院卷第七三頁），似有不符，惟比對被告稱：
      有傳行照給張來有，乙○○有跟我到便利商店等語（本院
      卷第九三頁背面，九四頁背面），則證人乙○○上開所言
      ，似非無稽，只是被告當時有無傳真，抑或傳真有無成功
      之問題，惟無從查證，尚不能以證人張來有說辭，遽指證
      人乙○○所言不實。至於貸款如何決定乙節，證人張來有
      證稱：我們貸款不會看買賣合約寫多少，是依權威車訊去
      鑑價等語（本院卷第七四頁），並非無須合約書，只是不
      以之為標準而已，辯護人稱無須合約書等語，尚有誤會。
（九）辯護人辯稱：告訴人於原審稱，行照等資料要隔周周三才
      能再辦回來，與監理處回函不符，顯然不實，其何以不在
      一月二日即辦理？等語，經查：高雄市監理處函復本院稱
      ：因新舊車主分屬不同管轄單位，於九十四年十二月三十
      日辦理過戶後，最快須於同年月三十一日車籍資料移轉完
      成後，方可再辦理過戶等語（本院卷第一○四頁），而九
      十四年十二月三十日為周五，三十一日為周六，九十五年
      一月一日為周日休假等情，此為週知之歷史事實，與告訴
      人所稱一月四日方能辦理，僅差二天，尚不能以此二日差
      ，即認其所述不實，至於辯護人指告訴人不於一月二日辦
      理乙節，至於辦理事情，或因事情急迫性，或因辦理人個
      性，而有先後快慢之別，實難強為一致，均需儘早處理，
      ，因此，不能以告訴人未於一月二日辦理，即認其指述不
      實，是辯護人此部分所指，尚有誤會。
（十）辯護人辯稱：告訴人為汽車鑑價協會理事，且經營中古汽
      車買賣，顯然對中古車有經驗，然證人乙○○於偵訊卻稱
      告訴人沒經驗。而告訴人何需委由乙○○買賣系爭車輛？
      且其等竟於車輛登記於被告之母之情況下，又於一月二日
      賣車，豈非一車二賣？凡此均有疑問，足認告訴人指摘不
      實等語，並提出資料為證，然告訴人身分為何，與被告是
      否有本件犯行，難認有何關係，至於買賣不成，另賣他人
      ，縱有一物二賣情況，若無詐欺情勢，無非民事問題，均
      不能執為有利被告之證據。
（十一）辯護人聲請將被告送測謊乙節，按測謊結果，尚須其他
        證據相佐，方得採認，初不能以測謊結果直接據為有利
        或不利之證據，而本件事證已明，尚無有利被告之證據
        ，則測謊之程序即無必要，蓋測謊結果若有利被告，因
        無佐證，尚難遽採，是辯護人此部分聲請，尚無調查必
        要。
（十二）按如前所述，搶奪本件車輛之成年人，係以被告所使用
        之0000000000號行動電話與證人乙○○、庚○○聯絡，而被告於證人庚○○報案後，又隨即為警查
        獲其單獨駕駛本件車輛，顯見前開不詳姓名之成年男子
        搶奪得手後，旋將本件車輛交予被告，被告與該下手搶
        奪本件車輛之成年人自係事前有所謀議，而推由該成年
        人下手奪取車輛交付被告使用，堪予認定。至於辯護人
        辯稱：0000000000及0000000000
        均係被告使用，並無所謂不詳姓名之人，按依通聯紀錄
        所示，乙○○於案發後，均撥打0000000000
        與被告聯繫，而被告係以0000000000回電，
        足證當日兩支電話均係被告使用，否則何能如此等語，
        然查：依通聯所示，證人乙○○撥打00000000
        00均未打通，若該電話當時在被告手中，何以被告不
        接電話？或以之回電？且如前所述當日下午四時二十五
        分與三十二分許，二支電話所在分別為高述公路休息站
        ，與桃園縣蘆竹鄉中福村十三鄰某處，相距甚遠，若均
        在被告手中，豈能如此？是辯護人所辯，尚不可採。
（十三）綜上事證及被告辯解內容相互勾稽之結果，本件第二份
        合約上所加註「餘款付清」等字樣，顯係被告為警查獲
        後於不詳時、地片面自行記載，作為主張本件車輛權利
        之憑證，以圖脫罪。
綜上，被告所辯，均不可採，本件事證已明，被告犯行，堪以認
定。
二、按刑法及刑法施行法部分條文業經修正公布，並均於九十五
    年七月一日施行（修正前刑法以下簡稱舊法；修正後刑法以
    下簡稱新法）。刑法修正後，已刪除牽連犯規定，比較新
    舊法，自以有牽連犯之從一重處斷規定，較無牽連犯之數罪
    併罰，為有利被告，第三十三條第五款，罰金最低額修正
    為新台幣一千元，較諸修正前銀元一元，為不利被告，綜上
    ，依刑法第二條第一項之規定，自應適用修正前法。至於刑
    法第二十八條將實施，改為實行，其範圍固有不同，惟於本
    案不生影響，應逕適用新法。
三、次按搶奪罪以乘人不及抗拒，公然掠取其財物為成立要件，
    雖掠奪之際或不免於暴行，然與強盜罪之暴行，必須至使人
    不能抗拒之情形，迥然有別（最高法院三十二年上字第二一
    八一號判例意旨參照）。查本件下手奪取車輛之年籍姓名不
    詳成年人，雖有出手推庚○○之腰腹部，使庚○○脫離該車
    之強暴行為，然其目的係為趁庚○○脫離該車而不及防護之
    際遂行其搶奪之犯行，且僅將庚○○推離該車，尚未達使庚○○不能抗拒之程度，故核被告所為，係犯刑法第三百二十
    五條第一項之普通搶奪罪，及刑法第二百十四條使公務員登
    載不實罪。被告與該不詳姓名成年人，就搶奪罪部分，有
    犯意聯絡及行為分擔，為共同正犯。公訴人認被告係涉犯
    刑法第三百三十九條第一項之詐欺罪尚有未洽，惟起訴之基
    礎社會事實同一，爰變更起訴法條。被告所犯上開二罪，
    有方法結果之牽連關係為牽連犯，應從一重之搶奪罪處斷，
    有關被告所犯使公務員登載不實罪部分，起訴書固未記載
    ，惟與起訴部分，為牽連犯之裁判上一罪關係，自為起訴效
    力所及，本院自得併予審究，被告犯罪時間，在九十六年
    四月二十四日之前，應依中華民國九十六年罪犯減刑條例第
    二條第一項第三款，第七條規定，減其宣告刑二分之一。
四、原審以事證明確，予以論罪科刑，固非無見，惟未及適用
    中華民國九十六年罪犯減刑條例，漏未審究被告使公務員
    登載不實罪，尚有未洽，被告上訴否認犯行，為無理由，惟
    原判決既有上述可議之處，即屬不能維持，應由本院撤銷改
    判，爰審酌被告正值青壯，竟圖不勞而獲，而為本件搶案，
    犯後飾詞圖卸，且以被害人自居，及本院認定之犯罪事實較
    原審為多，量刑應較原審為重，以符比例原則等一切情狀，
    量處如主文第二項所示之刑，併減其宣告刑二分之一。扣案
    之本件車輛，既非被告所合法持有，自應發還予原車主即證
    人庚○○，附此敘明。
五、有關被告戊○○為警查獲後，為圖卸責脫罪，於不詳時、地
    ，在第二份合約附註欄片面加註：餘款於一月二日付清、於
    一月二日晚上另約時間交車，並於第四點填載乙方（丁○○
    ）於九十五年一月二日接管該車…等字樣，是否涉有變造私
    文書罪責，未據起訴，且係犯後為警查獲，於偵訊時提出（
    偵卷第五九至六四之一頁），顯係另行起意，難認與起訴部
    分，有何牽連犯之裁判上一罪關係，應由檢察官另行依法處
    理。
據上論斷，依刑事訴訟法第三百六十九條第一項前段，第三百六
十四條，第二百九十九條第一項前段、第三百條，刑法第二條第
一項前段，第二十八條，第二百十四條，第三百二十五條第一項
，修正前刑法第五十五條後段，刑法施行法第一之一條，中華民
國九十六年罪犯減刑條例第二條第一項第三款，第七條，判決如
主文。
本案經檢察官王壬貴到庭執行職務。
中    華    民    國    97    年    1     月    25    日
                  刑事第十八庭審判長法  官  溫耀源
                                    法  官  陳健順
                                    法  官  周政達
以上正本證明與原本無異。
如不服本判決，應於收受送達後十日內向本院提出上訴書狀，其
未敘述上訴之理由者並得於提起上訴後十日內向本院補提理由書
（均須按他造當事人之人數附繕本）。
                                    書記官  莊昭樹
中    華    民    國    97    年    1     月    25    日
附錄本案論罪科刑之法條：
中華民國刑法第325條第1項
（普通搶奪罪）
意圖為自己或第三人不法之所有，而搶奪他人之動產者，處6月
以上5年以下有期徒刑。


司法院資訊處製作；財團法人民間司法改革基金會備份。
